【裁判字號】    98,訴,4116
【裁判日期】    990820
【裁判案由】    槍砲彈藥刀械管制
【裁判全文】
臺灣板橋地方法院刑事判決              98年度訴字第4116號
公  訴  人  臺灣板橋地方法院檢察署檢察官
被      告  甲○○
選任辯護人  涂惠民律師
上列被告因違反槍砲彈藥刀械管制條例案件，經檢察官提起公訴
（98年度偵字第27968 號），本院判決如下：
    主  文
甲○○未經許可，持有可發射子彈具有殺傷力之改造手槍，累犯
，處有期徒刑參年陸月，併科罰金新臺幣捌萬元，罰金如易服勞
役，以新臺幣壹仟元折算壹日。扣案仿BERETTA 廠84型半自動手
槍製造之改造手槍壹支（含彈匣壹個，槍枝管制編號：00000000
00號）、火藥壹包（驗餘淨重零點貳陸公克）均沒收。
    事  實
一、甲○○於民國92年間，因違反槍砲彈藥刀械管制條例案件，
    經臺灣士林地方法院以92年度重訴字第6 號判決判處有期徒
    刑6 月、5 年6 月，應執行有期徒刑5 年10月，經臺灣高等
    法院以92年度上訴字第4633號判決駁回上訴確定，復經減刑
    為有期徒刑3 月、有期徒刑5 年6 月，應執行有期徒刑5 年
    8 月確定，於96年8 月22日縮短刑期假釋出監，至97年8 月
    18日保護管束期滿，假釋未經撤銷，以已執行論。其明知可
    發射子彈具有殺傷力之改造手槍、子彈，均屬槍砲彈藥刀械
    管制條例第4 條第1 項第1 款、第2 款所管制之槍、彈，及
    火藥屬前開條例第4 條第3 項所稱彈藥主要組成零件，非經
    中央主管機關許可，均不得無故持有之，仍基於非法持有具
    有殺傷力改造手槍、子彈及火藥之犯意，於98年4 至6 月間
    某日，在臺北縣新店市○○路與中正路附近某處，以新臺幣
    （下同）50,000元之代價，向真實姓名、年籍不詳，綽號「
    小治」之成年男子購買具有殺傷力之仿BERETTA 廠84型半自
    動手槍，換裝土造金屬槍管而成之改造手槍1 枝（含彈匣1
    個，槍枝管制編號：0000000000號）、具殺傷力口徑9mm 制
    式子彈11顆、具殺傷力由金屬彈殼組合口徑9.0mm ±0.5mm
    之金屬彈頭而成之改造子彈8 顆，及屬彈藥主要組成零件之
    含雙基發射火藥及煙火類火藥1 包（淨重0.96公克，取0.70
    公克鑑定用罄，餘0.26公克），後將之置放在其位於臺北縣
    新店市○○路21號5 樓住處而無故持有之。嗣於同年8 月19
    日12時許，在其前開住處為警查獲，並扣得前開具殺傷力之
    改造手槍1 枝、具殺傷力之制式子彈11顆、改造子彈8 顆、
    含雙基發射火藥及煙火類火藥1 包、不具殺傷力之子彈3 顆
    、銅製彈頭（8mm ）11粒、銅製彈頭28粒、銅製彈殼（彈身
    ）29粒、銅製彈殼（底部加底）10粒、銅製彈殼（底部）28
    粒（起訴書誤載為30粒）。
二、案經臺北縣政府警察局新店分局移送臺灣士林地方法院檢察
    署呈請臺灣高等法院檢察署檢察長令轉板橋地方法院檢察署
    偵查起訴。
    理  由
一、證據能力：
  (一)按被告之自白，非出於強暴、脅迫、利誘、詐欺、疲勞訊問
    、違法羈押或其他不正之方法，且與事實相符者，得為證據
    ，刑事訴訟法第156 條第1 項定有明文。被告甲○○並未抗
    辯其於警詢、檢察官偵查中及本院審理時之自白有非任意性
    之情形，本院亦查無明顯事證，有不正詢問之情，應認其自
    白具有任意性，且與事實相符而有證據能力。
  (二)內政部警政署刑事警察局98年9 月9 日刑鑑字第0980121411
    號槍彈鑑定書，屬檢察官囑託鑑定之書面報告，該局99年3
    月4 日刑鑑字第0990025132號鑑定書，則係該局依本院囑託
    鑑定而出具之書面報告，依刑事訴訟法第208 條第1 項規定
    無須準用鑑定人具結之規定，且屬同法第159 條第1 項之法
    律另有規定之傳聞例外，自得作為證據。
  (三)扣案具殺傷力之改造槍枝、具殺傷力之子彈、火藥，並非供
    述證據，無傳聞法則之適用，與本案具有關聯性，且上開物
    證經員警合法取得，具有證據能力。
二、認定事實之依據：
  (一)前開犯罪事實，業經被告甲○○於警詢、檢察官偵查中及本
    院審理時坦承不諱（見98年度偵字第12438 號偵查卷第3 至
    5 頁、第28至29頁、本院98年12月15日準備程序筆錄、99年
    7 月29日審理筆錄）。並有扣案具有殺傷力之仿BERETTA 廠
    84 型 半自動手槍製造之改造手槍1 支（含彈匣1 個，槍枝
    管制編號：0000000000號）、制式子彈11顆、改造子彈11顆
    及屬於彈藥主要組成零件之火藥1 瓶可資佐證。又扣案之改
    造手槍1 枝（槍枝管制編號：0000000000號）、制式子彈11
    顆、改造子彈11顆，經送內政部警政署刑事警局鑑驗結果認
    ：送鑑手槍1 枝（槍枝管制編號：槍枝管制編號：00000000
    00號），認係改造手槍，由仿BERETTA 廠84型半自動手槍製
    造之槍枝，換裝土造金屬槍管而成，擊發功能正常，可供擊
    發適用子彈使用，認具殺傷力；送鑑子彈22顆，(1)11顆，認
    均係口徑9mm 制式子彈，採樣4 顆試射，均可擊發，認具殺
    傷力。(2)11顆，認均係非制式子彈，由金屬彈殼組合直徑9.
    0 ±0.5mm 金屬彈頭而成，採樣4 顆試射，3 顆，可擊發，
    認均具殺傷力；1 顆，無法擊發，認不具殺傷力。又前開所
    餘未實際試射制式子彈7 顆、改造子彈7 顆，再經試射，(1)
    制式子彈7 顆，均可擊發，認均具殺傷力，(2)改造子彈7 顆
    ，均經試射：5 顆，可擊發，認均具殺傷力；2 顆，無法擊
    發，認不具殺傷力等情，有該局98年9 月9 日刑鑑字第0980
    121411號槍彈鑑定書、99年3 月4 日刑鑑字第0990025132號
    函各1 份在卷可按，被告所持有之改造手槍1 枝、制式子彈
    11顆、改造子彈8 顆均具有殺傷力一情，堪以認定。又扣案
    火藥1 包，淨重0.96公克，取0.70公克鑑定用罄，餘0.26公
    克。檢出硝化甘油、硝化纖維及CentraliteII、過氯酸鉀、
    硝酸鉀、鋁粉、硫磺等成分，認含雙基發射火藥及煙火類火
    藥一節，有內政部警政署刑事警察局98年10月23日刑鑑字第
    0980121425號函在卷可參，再依內政部警政署86年11月24日
    台（86）內警字第8670683 號公告槍砲、彈藥主要組成零件
    種類，上開雙基發射火及煙火類火藥屬「炸彈」欄所稱之「
    火藥」，自為槍砲彈藥刀械管制條例所列管之彈藥主要組成
    零件無疑。綜前所述，足認被告前開自白與事實相符。
  (二)被告甲○○於警詢中供述：扣案火藥係伊自鞭炮內取出等語
    （見前開偵查卷第4 頁），於檢察官偵查中供承：為警查獲
    之槍枝、子彈及火藥係伊向「小治」購買等語（見前開偵查
    卷第28頁）；於本院準備程序中供稱：扣案火藥係伊在臺北
    市○○○路「華山文具行」購買等語（見本院98年12月15日
    準備程序筆錄）。被告就扣案火藥來源前後所述不一，蓋被
    告此次為警查獲時，除扣有槍枝、子彈及火藥外，尚有為數
    不少之各式銅製彈頭、銅製彈殼等物，故被告所持有槍、彈
    等類物品種類、數量非僅其一，被告因而無法清楚記憶所持
    槍彈等物來源，亦為情理之常，既無法查知被告取得火藥之
    確實時、地，依罪疑為輕原則，而認被告所持之火藥係與所
    持槍、彈同時取得，附此敘明。
  (三)本件事證明確，被告犯行足可認定，應依法論科。
三、核被告甲○○之所為，係犯槍砲彈藥刀械管制條例第8 條第
    4 項之未經許可，持有可發射子彈具有殺傷力之改造手槍罪
    、同條例第12條第4 項之未經許可持有子彈罪、同條例第13
    條第4 項未經許可持有彈藥主要組成零件罪。被告甲○○同
    時持有前述槍、彈及同條例第13條第4 項未經許可持有彈藥
    主要組成零件，係以一行為而觸犯上開三罪名之想像競合犯
    ，應依刑法第55條之規定，從較重之槍砲彈藥刀械管制條例
    第8 條第4 項未經許可持有改造槍枝罪論處。被告有如事實
    欄所示之論罪科刑及執行完畢情形，有臺灣高等法院被告前
    案紀錄表1 份附卷可稽，其於徒刑執行完畢後，5 年以內再
    故意犯本件有期徒刑以上之罪，為累犯，應依刑法第47條第
    1 項之規定加重其刑。又槍、彈為我國法律明文禁止持有之
    物，業經政府宣導已久，槍、彈危害社會治安一情，亦為社
    會大眾所明知之事，被告無端持有槍、彈，顯無視於法禁，
    且槍、彈等物，極易對他人生命、身體造成傷害，嚴重危害
    社會治安，被告同時持有槍、彈，極有可能以之傷人，對他
    人生命、身體產生極大潛在危險，嚴重危害社會治安，要無
    可憫之處，自無以刑法第59條酌減其刑之事由。爰審酌被告
    持有上開槍、彈所造成之危害不輕，惟念其所持有之槍、彈
    及彈藥主要組成零件之時間不長，及其犯罪後坦承犯行，態
    度尚可，及其素行、智識程度、生活狀況、犯罪動機、手段
    等一切情狀，量處如主文所示之刑，併就所科罰金部分並諭
    知如易服勞役之折算標準。扣案仿BERETTA 廠84型半自動手
    槍製造之改造手槍1 支（含彈匣1 個，槍枝管制編號：0000
    0000 00 號），認具殺傷力之改造手槍，及火藥1 包（驗餘
    淨重0.26公克），認係雙基發射火藥及煙火類火藥，為彈藥
    之主要組成零件種類，分有前開鑑定報告書在卷可憑，均屬
    違禁物，應依刑法第38條第1 項第1 款之規定宣告沒收。扣
    案具殺傷力制式子彈11顆、改造子彈8 顆，業經內政部警政
    署刑事警察局鑑驗試射，僅餘彈殼、彈頭，不具有子彈的完
    整結構，失其子彈違禁物之性質，不予沒收。至其餘不具殺
    傷力之改造子彈3 顆，因無殺傷力，非屬違禁物，亦非被告
    犯罪所用或因犯罪所得之物，復業經內政部警政署刑事警察
    局鑑驗試射用罄，故不予宣告沒收。
四、不另為無罪之諭知部分：
  (一)公訴意旨另謂：被告甲○○於98年3 月間，在臺北縣新店市
    ○○路與中正路某寺廟，向真實姓名年籍不詳綽號「小治」
    之成年男子購買銅製彈頭（8mm ）11粒、銅製彈頭28粒、銅
    製彈殼（彈身）29粒、銅製彈殼（底部加底）10粒、銅製彈
    殼（底部）30粒而持有之，因認被告此部分行為涉有槍砲彈
    藥刀械管制條例第13條第4 項之未經許可持有彈藥主要組成
    零件罪。
  (二)按犯罪事實，應依證據認定之，無證據不得認定犯罪事實；
    又不能證明被告犯罪者，應諭知為無罪之判決，刑事訴訟法
    第154 條第2 項、第301 條第1 項分別定有明文。訊據被告
    固坦承持有上開物品，但堅決否認有何持有彈藥主要組成零
    件犯行，辯稱：該等物品係伊在「華山玩具行」購得，沒有
    殺傷力等語。公訴人認被告涉犯此部分行為，無非以被告為
    警查扣持有銅製彈頭（8mm ）11粒、銅製彈頭28粒、銅製彈
    殼（彈身）29粒、銅製彈殼（底部加底）10粒、銅製彈殼（
    底部）28粒（起訴書誤載為30粒）一情，為其主要論據。
  (三)經查：
  (1)按槍砲彈藥刀械管制條例第4 條第1 項規定，本條例所稱槍
    砲、彈藥、刀械如下：1.槍砲：指火砲、肩射武器、機關槍
    、衝鋒槍、卡柄槍、自動步槍、普通步槍、馬槍、手槍、鋼
    筆槍、瓦斯槍、麻醉槍、獵槍、空氣槍、魚槍及其他可發射
    金屬或子彈具有殺傷力之各式槍砲。2.彈藥：指前款各式槍
    砲所使用之砲彈、子彈及其他具有殺傷力或破壞性之各類炸
    彈、爆裂物。同條第2 項規定，前項第1 款、第2 款槍砲、
    彈藥，包括其主要組成零件。但無法供組成槍砲、彈藥之用
    者，不在此限。槍砲、彈藥主要組成零件種類，由中央主管
    機關公告之。故內政部於86年11月24日以台（86）內警字第
    8670683 號函公告槍砲、彈藥主要組成零件之種類，其中可
    發射子彈具殺傷力之其他各式槍砲，其主要零件為槍管、槍
    身、扳機、撞針、擊錘、轉輪、滑套、彈匣；而炸彈之主要
    零件則為彈殼、彈頭、撞針、壓力板、縱火劑、毒劑、引信
    、傳爆管、雷管、火藥等物。且以上所指零件須未經加工、
    改（製）造成為飾品或其他器械，或未經使用、破壞或變形
    ，非加工、條護不能再供組成槍砲、彈藥者，始足當之。衡
    諸上開法條揭示之內涵，該條例所管制之槍枝構成要件有二
    ；其一須可發射金屬或子彈；其二須具殺傷力。縱令原廠製
    造之制式槍枝因故無法發射，或改造槍枝雖可發射而不具殺
    傷力，均不符第4 條第1 項第1 款所稱之管制槍枝，於此始
    行判斷是否符合同條第2 項所稱公告管制之槍枝主要組成零
    件，此乃為防止不法之徒利用化整為零，逃避法律制裁之立
    法目的。換言之，主要組成零件之管制範圍，應以該零件自
    始即供製造管制槍枝使用，且為主要部分者為限；反之，如
    自始即僅供組成玩具槍使用者，要無追訴餘地。否則，以現
    今科技，目前充斥社會之類似真槍玩具槍，無論外觀、材質
    及其零件、構造等，幾與真槍相仿，其零件如不予排除管制
    ，縱令不具殺傷力或無發射功能，持有者仍有觸犯「槍砲彈
    藥刀械管制條例」之虞，如其因而必須面臨刑罰制裁，或發
    生輕罪重罰結果，恐有過於嚴苛之譏，應非立法原意，內政
    部於88年7 月14日針對「玩具槍組成零件是否屬槍砲彈藥刀
    械管制條例第4 條第2 項管制範圍疑義」所發（88）台內警
    字第8871635 號函，及法務部88年8 月13日（88）法檢字第
    028789０號函，對「零件」之定義亦均同此見解。扣案銅製
    彈頭（8mm ）11粒、銅製彈頭28粒、銅製彈殼（彈身）29粒
    、銅製彈殼（底部加底）10粒、銅製彈殼（底部）28粒，經
    送往內政部警政署刑事警察局鑑定及函詢內政部，前開物品
    是否為槍砲、彈藥之主要組成零件，經函覆：(一)銅製彈頭11
    粒，均非制式之金屬彈頭，非屬本部86年11月24日台（86）
    內警字第8670683 號公告（下稱公告）之彈藥主要組成零件
    。(二)銅製彈頭28粒，均非制式之金屬彈頭，非屬公告之彈藥
    主要組成零件。(三)銅製彈殼（彈身）29粒，均非制式之金屬
    彈殼，非屬公告之彈藥主要組成零件。(四)銅製彈殼（底部加
    底）10粒，均非制式之金屬彈殼底座，非屬公告之彈藥主要
    組成零件。(五)銅製彈殼（底部）28粒，均非制式之金屬彈殼
    底座，非屬公告之彈藥主要組成零件等情，有內政部警政署
    刑事警察局99年5 月4 日刑鑑字第0990050947號函、內政部
    內授99年6 月18日內授警字第0990871239號函在卷可佐，是
    前開彈頭、彈殼與槍砲彈藥刀械管制條例第4 條第2 項所指
    之子彈「零件」定義不符，被告縱持有之，亦難論以槍砲彈
    藥刀械管制條例第13條第4 項之持有槍砲、彈藥主要組成零
    件罪。
  (四)此外，復查無其他證據足資證明被告確有公訴人此部分所指
    之未經許可，持有槍砲、彈藥主要組成零件之犯行，揆諸前
    揭說明，本應就此部分為無罪之諭知。惟公訴人認被告此部
    分犯行，與前揭論罪科刑之未經許可持有可發射子彈具有殺
    傷力之改造手槍、具殺傷力子彈罪間，有想像競合之裁判上
    一罪之關係，爰不另為無罪之諭知。
據上論斷，應依刑事訴訟法第299 條第1 項前段，槍砲彈藥刀械
管制條例第8 條第4 項、第12條第4 項、第13條第4 項，刑法第
11條前段、第55條、第47條第1 項、第42條第3 項前段、第38條
第1 項第1 款，判決如主文。
本案經檢察官李美金到庭執行職務。
中    華    民    國    99    年    8     月    20    日
                  刑事第十二庭審判長法  官  李君豪
                                    法  官  錢衍蓁
                                    法  官  何燕蓉
如不服本判決，應於判決送達後10日內敘明上訴理由，向本院提
出上訴狀 (應附繕本) ，上訴於臺灣高等法院。其未敘述上訴理
由者，應於上訴期間屆滿後20日內向本院補提理由書「切勿逕送
上級法院」。
上列正本證明與原本無異。
                                    書記官  王元佑
中    華    民    國    99    年    8     月    20    日

司法院資訊處製作；財團法人民間司法改革基金會備份。
